臺灣臺北地方法院刑事簡易判決　　　　　94年度簡字第1812號
公　訴　人　臺灣臺北地方法院檢察署檢察官
被　　　告　甲○○
上列被告因違反臺灣地區與大陸地區人民關係條例等案件，經檢
察官提起公訴（臺灣臺北地方法院檢察署九十二年度偵緝字第八
四二號）及移送併案審理（臺灣臺南地方法院檢察署九十二年度
偵緝字第六一二號），嗣於本院準備程序進行中，被告就起訴及
移送併案事實均自白犯罪，經本院合議庭認為適當後，裁定由受
命法官獨任進行簡易審判程序，判決如下：
    主      文
甲○○共同連續違反不得使大陸地區人民非法進入臺灣地區之規
定，處有期徒刑陸月，如易科罰金，以參佰元折算壹日。
    事      實
一、甲○○明知不得使大陸地區人民以假結婚真入境之非法方式
    進入臺灣地區，亦明知楊文添、余石獅、楊建新等我國男子
    與大陸地區女子陳月香、周香欽、陳云清等人，彼此間並無
    結婚之真意，然為使陳月香等人得以入境臺灣地區，竟仍與
    楊文添、余石獅、楊建新、陳月香、周香欽、陳云清等人共
    同基於行使使公務員登載不實文書之概括犯意聯絡及行為分
    擔，並分別與楊文添、余石獅、楊建新共同基於使大陸地區
    人民非法進入臺灣地區之犯意聯絡及行為分擔，由甲○○以
    免費招待前往大陸地區旅遊並供給膳宿、費用為代價，帶同
    楊文添、余石獅、楊建新前往大陸地區與陳月香、周香欽、
    陳云清辦理假結婚，並回臺辦理結婚登記及申請來臺等事宜
    ，而連續為下列犯行：
  (一)甲○○於民國九十年八月間，帶同楊文添前往大陸地區，由
    楊文添於九十年九月二十八日前往福建省福州市民政局與陳
    月香辦理結婚登記，取得該局核發之結婚證書，並取得福州
    市公證處於翌日核發之（2001）榕公證內民字第7569號結婚
    證明書，嗣返回臺灣後，楊文添即於同年十月六日前往臺南
    縣警察局玉井分局玉井派出所，以陳月香配偶之身分，自任
    陳月香進入臺灣地區保證責任之保證人，填載「大陸地區人
    民進入臺灣地區保證書」，使玉井派出所警員曾立志在該保
    證書簽註意見欄登載：「經詢保證人楊文添稱：渠與被保人
    陳月香係夫妻關係，願意完全負起保證人責任」之不實內容
    ，而為對保之證明，旋於同年十月十一日將前開公證書持向
    財團法人海峽交流基金會（下稱海基會）辦理驗證，取得上
    開公證書之認證證明，並於同日持前開結婚證書及海基會之
    認證證明，前往臺南縣玉井鄉戶政事務所，填具結婚登記申
    請書申辦結婚之戶籍登記，使該戶政事務所不知情之承辦公
    務員，將楊文添與陳月香結婚之不實事項登載於職務上所掌
    之公文書即戶籍謄本等文件上，足以生損害於戶政機關對於
    結婚等戶政資料管理之正確性。完成上開結婚登記後，再於
    同年十月間前往內政部警政署入出境管理局（下稱入出境管
    理局）填具「大陸地區人民進入臺灣地區旅行證申請書」，
    以配偶來臺探親為由，申請大陸地區人民陳月香入境來臺，
    並提出前開結婚證書、公證書、經海基會認證之證明、戶籍
    謄本、大陸地區人民進入臺灣地區保證書等文件而行使之，
    經入出境管理局之承辦人員為實質審查後，未發覺有異而將
    楊文添與陳月香「九十年九月二十八日結婚」之不實事項登
    載於上開「大陸地區人民進入臺灣地區旅行證申請書」，並
    於同年十月十九日據以發給陳月香中華民國臺灣地區旅行證
    一枚，使陳月香得以形式上合法之探親名義，於九十年十一
    月十三日持用上開旅行證非法進入臺灣地區。
  (二)甲○○又於九十年十月間，帶同余石獅前往大陸地區，由余
    石獅於同年十一月二十九日前往福建省福州市民政局與周香
    欽辦理結婚登記，取得該局核發之結婚證書，並取得福州市
    公證處於翌日核發之（2001）榕公證內民字第9364號結婚證
    明書，嗣返回臺灣後，楊文添即於同年十二月十八日前往臺
    南縣警察局玉井分局望民派出所，以周香欽配偶之身分，自
    任周香欽進入臺灣地區保證責任之保證人，填載「大陸地區
    人民進入臺灣地區保證書」，使望民派出所警員在該保證書
    簽註意見欄登載：「經詢保證人余石獅稱：渠與被保人周香
    欽係夫妻關係，願意完全負起保證人責任」之不實內容，而
    為對保之證明，旋於同日將前開公證書持向海基會辦理驗證
    ，取得上開公證書之認證證明，並於翌日（十二月十九日）
    持前開結婚證書及海基會之認證證明，前往臺南縣玉井鄉戶
    政事務所，填具結婚登記申請書申辦結婚之戶籍登記，使該
    戶政事務所不知情之承辦公務員，將余石獅與周香欽結婚之
    不實事項登載於職務上所掌之公文書即戶籍謄本等文件上，
    足以生損害於戶政機關對於結婚等戶政資料管理之正確性。
    完成上開結婚登記後，再於同年十二月間前往入出境管理局
    ，填具「大陸地區人民進入臺灣地區旅行證申請書」，以配
    偶來臺探親為由，申請大陸地區人民周香欽入境來臺，並提
    出前開結婚證書、公證書、經海基會認證之證明、戶籍謄本
    、大陸地區人民進入臺灣地區保證書等文件而行使之，經入
    出境管理局之承辦人員為實質審查後，未發覺有異而將余石
    獅與周香欽「九十年十一月二十九日結婚」之不實事項登載
    於上開「大陸地區人民進入臺灣地區旅行證申請書」，並於
    同年十二月二十八日據以發給周香欽中華民國臺灣地區旅行
    證一枚，使周香欽得以形式上合法之探親名義，於九十一年
    二月四日持用上開旅行證非法進入臺灣地區。
  (三)甲○○復於九十一年三月間，帶同楊建新前往大陸地區，由
    楊建新於同年四月三日前往福建省福州市民政局與陳云清辦
    理結婚登記，取得該局核發之結婚證書，並取得福州市公證
    處於翌日核發之（2002）榕公證內民字第2326號結婚證明書
    ，嗣返回臺灣後，楊建新即於同年四月八日前往雲林縣警察
    局北港分局水林分駐所，以陳云清配偶之身分，自任陳云清
    進入臺灣地區保證責任之保證人，填載「大陸地區人民進入
    臺灣地區保證書」，使水林分駐所警員蔡東義在該保證書簽
    註意見欄登載：「經詢保證人楊建新稱：渠與被保人陳云清
    係夫妻關係，願意完全負起保證人責任」之不實內容，而為
    對保之證明，旋將前開公證書持向海基會辦理驗證，而於同
    年四月十七日取得上開公證書之認證證明，並於翌日（四月
    十八日）持前開結婚證書及海基會之認證證明，前往雲林縣
    水林鄉戶政事務所，填具結婚登記申請書申辦結婚之戶籍登
    記，使該戶政事務所不知情之承辦公務員，將楊建新與陳云
    清結婚之不實事項登載於職務上所掌之公文書即戶籍謄本等
    文件上，足以生損害於戶政機關對於結婚等戶政資料管理之
    正確性。完成上開結婚登記後，再於同年四月間前往入出境
    管理局，填具「大陸地區人民進入臺灣地區旅行證申請書」
    ，以配偶來臺探親為由，申請大陸地區人民陳云清入境來臺
    ，並提出前開結婚證書、公證書、經海基會認證之證明、戶
    籍謄本、大陸地區人民進入臺灣地區保證書等文件而行使之
    ，經入出境管理局之承辦人員為實質審查後，未發覺有異而
    將楊建新與陳云清「九十一年四月三日結婚」之不實事項登
    載於上開「大陸地區人民進入臺灣地區旅行證申請書」，據
    以發給陳云清中華民國臺灣地區旅行證一枚，使陳云清得以
    形式上合法之探親名義，於九十一年五月三十一日持用上開
    旅行證非法進入臺灣地區。
二、案經雲林縣警察局北港分局報請臺灣雲林地方法院檢察署呈
    請臺灣高等法院檢察署令轉臺灣臺北地方法院檢察署檢察官
    偵查起訴，及臺南縣警察局玉井分局報請臺灣臺南地方法院
    檢察署檢察官移送併案審理；嗣於本院準備程序中，甲○○
    自白犯罪，經本院合議庭認為適當後，裁定由受命法官獨任
    進行簡易審判程序。
    理      由
一、上開事實，業據被告甲○○於本院準備程序中自白不諱，核
    與楊文添、余石獅、楊建新、陳月香、周香欽、陳云清於警
    偵訊中供述情節大致相符，並據證人即楊建新之母楊林碧證
    述綦詳，此外，復並有福州市民政局結婚證書、福州市公證
    處（2001）榕公證內民字第7569號、（2001）榕公證內民字
    第9364號、（2002）榕公證內民字第2326號公證書、海基會
    認證證明、結婚登記申請書、戶籍謄本、大陸地區人民進入
    臺灣地區保證書、大陸地區人民進入臺灣地區旅行證申請書
    、甲○○、楊文添、余石獅、楊建新、陳月香、周香欽、陳
    云清等人之入出境紀錄及甲○○與陳云清訂立之協議書在卷
    可稽，足徵被告前開出於任意性之自白與事實相符。本件事
    證明確，被告犯行堪予認定。
二、按臺灣地區與大陸地區人民關係條例第七十九條第一項處罰
    違反同條例第十五條第一款所定使大陸地區人民非法進入臺
    灣地區罪，凡非經合法手續進入者皆包含之，使大陸地區人
    民以假結婚真入境之脫法方式，進入臺灣地區，即該當此罪
    ，非以偷渡者為限（最高法院九十二年台上字第四十號判決
    參照）。查被告明知楊文添、余石獅、楊建新等我國男子與
    大陸地區女子陳月香、周香欽、陳云清，彼此間並無結婚之
    真意，惟渠等為使大陸女子來臺，竟仍以假結婚之方式，以
    不實之結婚事項向戶政機關申請結婚之登記，並前往所屬轄
    區派出所，使派出所員警就該結婚之不實內容辦理對保，進
    而使陳月香、周香欽、陳云清非法進入臺灣地區；核被告所
    為，係犯刑法第二百十六條、第二百十四條行使使公務員登
    載不實事項於所掌公文書罪，及違反臺灣地區與大陸地區人
    民關係條例第十五條第一款規定，應依同條例第七十九條第
    一項使大陸地區人民非法進入臺灣地區罪論處。被告使公務
    員為不實之登載後，進而將該公務員登載不實之文書持以行
    使，其使公務員登載不實之低度行為，均為行使之高度行為
    所吸收，不另論罪。又被告行為後，臺灣地區與大陸地區人
    民關係條例第七十九條第一項之規定已於九十二年十二月二
    十九日修正公布，並自同年十二月三十一日施行，該條項之
    法定刑由五年以下有期徒刑，修正提高為一年以上、七年以
    下有期徒刑，經比較修正前、後法律之結果，應以修正前之
    規定有利於被告，依刑法第二條第一項但書之規定，自應適
    用修正前之該條例第七十九條第一項規定論處。被告與楊文
    添、余石獅、楊建新、陳月香、周香欽、陳云清等人就上開
    行使使公務員登載不實文書罪之犯行；暨被告與楊文添、余
    石獅、楊建新等人就前開使大陸地區人民非法進入臺灣地區
    罪之犯行間，均有犯意之聯絡及行為之分擔，應分別論以共
    同正犯。被告前後多次行使使公務員登載不實之公文書犯行
    ，及多次使大陸地區人民非法進入臺灣地區之犯行，其時間
    均屬緊接、方法相同，觸犯構成要件相同之罪名，顯係各基
    於概括犯意而為，應各依連續犯之規定論以一罪。被告所犯
    上開連續行使使公務員登載不實文書罪及連續使大陸地區人
    民非法進入臺灣地區罪，二罪間有方法結果之牽連關係，應
    從一重之連續使大陸地區人民非法進入臺灣地區罪處斷。爰
    審酌被告之智識程度、非法使大陸地區人民來臺之犯罪動機
    、目的、手段，其行為所生損害，及犯罪後坦承犯行之態度
    等一切情狀，量處如主文所示之刑，並諭知易科罰金之折算
    標準。
三、臺灣臺南地方法院檢察署九十二年度偵緝字第六一二號移送
    併案審理之事實（即余石獅、楊文添與周香欽、陳月香辦理
    假結婚來臺部分），與本件起訴部分之犯罪事實有連續犯之
    裁判上一罪關係，並經本院認定審酌如前，爰予敘明。
四、公訴意旨另以被告與楊建新共同填具大陸地區人民進入臺灣
    地區旅行證申請書，申請大陸地區人民陳云清入境來臺，因
    而使入出境管理局人員為不實之登載，據以核發予陳云清中
    華民國臺灣地區旅行證，因認被告此部分所為另涉犯刑法第
    二百十四條使公務員登載不實文書罪。惟按刑法第二百十四
    條所謂使公務員登載不實事項於公文書罪，須一經他人之聲
    明或申報，公務員即有登載之義務，並依其所為之聲明或申
    報予以登載，而屬不實之事項者，始足構成，若其所為聲明
    或申報，公務員尚須為實質之審查，以判斷其真實與否，始
    得為一定之記載者，即非本罪所稱之使公務員登載不實（最
    高法院七十三年台上字第一七一○號判例可參）。查內政部
    警政署入出境管理局受理大陸地區人民進入臺灣地區，係以
    書面審查為原則，實質審查為例外，主管機關即行政院內政
    部亦訂有相關審查許可辦法以資規範，足見大陸地區人民申
    請進入臺灣地區，其申請入境事項是否屬實，主管機關仍須
    為實質之審查，並非一經聲明，該公務員即有登載之義務，
    揆諸上開說明，被告此部分行為尚與刑法第二百十四條之構
    成要件有間，惟檢察官認該部分倘成立犯罪，與前揭被告犯
    罪部分，有連續犯之裁判上一罪關係，爰不就此另為無罪之
    諭知，併此敘明。
五、依刑事訴訟法第四百四十九條第二項、第三項，修正前臺灣
    地區與大陸地區人民關係條例第七十九條第一項，刑法第十
    一條前段、第二條第一項但書、第二十八條、第五十六條、
    第二百十六條、第二百十四條、第五十五條、第四十一條第
    一項前段，罰金罰鍰提高標準條例第一條前段、第二條，判
    決如主文。
六、如不服本件判決，得自收受送達之日起十日內，向本院提起
    上訴。
中　　華　　民　　國　　94　　年　　11　　月　　7 　　日
  　　　　　　　　刑事第十一庭  法　官　林庚棟
以上正本證明與原本無異。
　　                            書記官　殷玉芬
中　　華　　民　　國　　94　　年　　11　　月　　9 　　日
附錄本案論罪科刑法條全文
◎臺灣地區與大陸地區人民關係條例第十五條：
下列行為不得為之：
一  使大陸地區人民非法進入臺灣地區。
二  明知臺灣地區人民未經許可，而招攬使之進入大陸地區。
三  使大陸地區人民在臺灣地區從事未經許可或與許可目的不符
    之活動。
四  僱用或留用大陸地區人民在臺灣地區從事未經許可或與許可
    範圍不符之工作。
五  居間介紹他人為前款之行為。
◎臺灣地區與大陸地區人民關係條例第七十九條第一項：
違反第十五條第一款規定者，處五年以下有期徒刑、拘役或科或
併科新臺幣五十萬元以下罰金。
◎中華民國刑法第二百十四條：
明知為不實之事項，而使公務員登載於職務上所掌之公文書，足
以生損害於公眾或他人者，處三年以下有期徒刑、拘役或五百元
以下罰金。
◎中華民國刑法第二百十六條：
行使第二百十條至第二百十五條之文書者，依偽造、變造文書或
登載不實事項或使登載不實事項之規定處斷。
